臺灣高等法院臺中分院刑事判決
111年度上訴字第1334號

上  訴  人  
即  被  告  林芳利


上列上訴人因公共危險案件，不服臺灣南投地方法院110年度訴
字第327號中華民國111年4月15日第一審判決（起訴案號：臺灣
南投地方檢察署110年度偵字第3546號），提起上訴，本院判決
如下：
    主  文
上訴駁回。
    事  實
一、林芳利於民國110年4月13日16時5分許，在南投縣○○鄉○○路0
    段0○路段路○○號04318號對面路旁（坐落南投縣鹿谷鄉初鄉
    段1211之1地號土地，為中華民國所有、南投縣政府管理）
    ，明知該處雜草雜木蔓延叢生，面積遼闊，且鄰近道路，車
    潮眾多，竟基於放火燒燬他人所有物之犯意，持打火機點火
    引燃該路旁邊坡上枯葉，火勢即迅速向上蔓延，而
　　燒燬土地上之林木枝葉，致生公共危險。嗣經路過民眾謝晏
    禎制止，林芳利始著手滅火，並由謝晏禎報警處理，而查悉
    上情。
二、案經南投縣政府警察局竹山分局報告臺灣南投地方檢察署檢
    察官偵查起訴。
    理  由
壹、證據能力之說明：
    本件認定事實所引用之卷內所有卷證資料（包含人證、物證
    、書證），並無證據證明係公務員違背法定程序所取得，與
    本案事實亦有自然之關連性，檢察官、上訴人即被告林芳利
    (以下稱被告)於準備程序迄至本案言詞辯論終結，均不爭執
    該等卷證之證據能力或曾提出關於證據能力之聲明異議，且
    卷內之傳聞書證，亦無刑事訴訟法第159條之4之顯有不可信
    之情況或其他不得作為證據之情形，本院認引為證據為適當
    ，是依刑事訴訟法第159條之4、之5等規定，下述認定事實
    所引用之證據方法均有證據能力。
貳、認定犯罪事實所憑之證據及理由：
一、上開犯罪事實，業經被告於原審供認：「我知道錯了，我有
    反省、改過 ，請從輕量刑，我想要承認本件犯罪，我現在
    擔任臨時工，我沒有能力繳納罰金，請給我緩刑或是勞動服
    務」、「我知錯，我承認」、「（問：就檢察官起訴認被告
    所為係犯刑法第175條第1項之放火燒燬住宅等以外之他人所
    有物罪嫌，有何意見？）承認」等語不諱（見原審卷第71頁
    、第79頁），核與證人謝晏禎於警詢、偵查及本院審理時
　　證述情節相符，並有現場照片、行車紀錄器影像擷圖、南投
    縣政府警察局竹山分局投竹警偵字第1100012219號函檢附鹿
    谷分駐所110年7月13日職務報告、南投縣鹿谷鄉初鄉段1211
    之1地號土地建物查詢資料、地籍圖、南投縣政府警察局竹
    山分局交辦單、臺灣南投地方檢察署檢察官勘驗筆錄、本院
    勘驗筆錄在卷可稽，而可認定。
二、按刑法放火罪所稱「致生公共危險」者，固採具體危險制，
    然具體危險並不完全以現在已發生實害為必要，如行為後客
    觀上已處於隨時有發生危險之狀態，雖實害尚未發生，亦足
    當之。查被告引火點燃邊坡上之枯葉後，即迅速向上方延燒
    ，並燒燬該邊坡土地上之林木枝葉，此有行車紀錄器影像擷
    圖、臺灣南投地方檢察署檢察官勘驗筆錄在卷可證。又依卷
    附空拍地籍圖所示，被告放火之處，雜草雜木蔓延叢生，面
    積遼闊，本院勘驗行車紀錄器光碟影像結果亦顯示，該處緊
    鄰南投縣鹿谷鄉中正路3段道路，車輛往來頻繁，則被告在
    該地點放火，本有發生致令附近森林或林木生長區域延燒實
    害之高度蓋然性，且斟酌本案土地緊鄰公路，若火勢延燒過
    盛亦可能發生交通往來之風險，堪認已足致生公共危險。
三、被告嗣於本院審理時雖改口辯稱：火勢係其上完廁所後隨手
    丟棄菸蒂而不小心引燃，並無放火之故意等語。然查：被告
    引燃火勢當時，口中之香菸尚未點燃，此經證人謝晏禎於本
    院審理時證述：「（問：被告當時是否有在抽菸？）他香菸
    還沒有點，咬著香菸還沒點，還沒有點好，香菸拿起來要點
    ，還沒有點，草就燒起來了」、「（問：當下看到火出現時
    ，他有無在抽菸？）他還沒有點菸，就是他香菸拿出來咬著
    ，還沒有點好，就冒火、冒煙」等語明確，足見本案火勢並
    非隨意丟棄菸蒂所引起。又經本院勘驗行車紀錄器光碟影像
    顯示，證人謝晏禎於光碟時間（下同）00：00：24秒對被告
    鳴按喇叭示警，00：00：28秒明顯可見火勢，被告站立於機
    車旁。目視證人駕車前來，00：00：31秒，證人駕車緩慢經
    過被告，此時可見火勢已向上延燒，證人對被告高喊「你在
    做什麼？」，並責罵「你這樣會死，我跟你講」，00：00：
    49秒，火勢加大，00：00：53秒，被告手持枯樹枝緩步向前
    開始滅火，此有本院勘驗筆錄在卷可稽。觀之被告經證人以
    鳴按喇叭方式示警後，仍不為所動，而無任何嘗試滅火之舉
    動，嗣經證人高聲責罵後，才緩慢地持枯枝滅火，其面對火
    勢之引燃、延燒並無任何驚慌失措之情形，一切均在其料想
    之中，此與一般人因過失而不慎引發火勢之情況下，驟然察
    覺火勢，必驚慌失措地趕緊採取滅火行動，顯有不同，此適
    足以說明本案火勢應係被告故意點燃所致。從而，被告上開
    辯詞，應係卸責之詞，不足採信。
參、論罪之說明：
一、核被告所為，係犯刑法第175條第1項放火燒燬他人所有物，
    致生公共危險罪。　　　　
二、被告前於105年間因詐欺案件，經本院106年度上易字第716
    號判決判處有期徒刑4月確定，於107年3月13日易科罰金執
    行完畢等情，有臺灣高等法院被告前案紀錄表在卷可佐。其
　　於受有期徒刑執行完畢後，5年內故意再犯本件有期徒刑以
    上之罪，固為累犯，惟本院衡酌其前案犯行與本案行為之罪
    質不同，犯罪型態及手段亦屬有異，尚未足就此判斷被告具
    特別惡性或對刑罰反應力薄弱，參酌司法院大法官釋字第77
    5號解釋之意旨，爰不依刑法第47條第1項之規定加重其刑。
三、按犯放火燒燬他人物品罪之人，其原因動機各人不一，犯罪
    情節未必盡同，其行為所造成危害社會之程度自屬有異，法
    律科處此類犯罪，所設之法定最低本刑卻同為1年以上7年以
    下有期徒刑，且縱量處最低法定刑，仍無從依法易科罰金或
    易服社會勞動，不可謂不重。於此情形，倘依其情狀處以相
    當之有期徒刑，即足以懲儆，並可達防衛社會之目的者，自
    非不可依客觀之犯行與主觀之惡性二者加以考量其情狀，是
    否有可憫恕之處，適用刑法第59條之規定酌量減輕其刑，期
    使個案裁判之量刑，能斟酌至當，符合比例原則。經查，被
    告本案所為固有不當，然考量其係持打火機放火燒燬他人之
    物，並未潑灑易燃液體助燃，又於放火後，經證人謝晏禎制
    止後即著手撲滅火勢，幸未擴大延燒，且燒毀之物品價值甚
    低，並未發生任何人身傷亡或重大財產損失，本院綜合全案
    客觀情節與所犯法定刑相較，認確有情輕法重之情形，縱處
    以法定最低刑度（即有期徒刑1年）猶嫌過重，爰依刑法第5
    9條之規定酌減其刑。　　
肆、上訴駁回部分：
　　原審審理後，認被告犯罪事證明確，適用刑法第175條第1項
    之規定，審酌其無視他人財產權益及公共安全，而為本案犯
    行，應予非難；為放火犯行後停留於現場撲滅火勢，並於審
    理中表示知錯，犯後態度尚可；高中肄業、任臨時工，經濟
    狀況勉持、獨居等生活情形，暨本案犯罪動機、犯罪手段、
    所生危險及損害程度等一切情狀，量處有期徒刑6月。並說
    明：本案點燃火勢所使用之打火機1個，未據扣案，應依刑
    法第38條第2項、第4項規定宣告沒收、追徵。經核原判決認
    事用法並無違誤，量刑及沒收亦屬適當。被告否認有何放火
    故意而提起上訴，並無理由，業經本院說明如上，上訴為無
    理由，應予駁回。
據上論斷，應依刑事訴訟法第368條，判決如主文。
本案經檢察官陳豐勳提起公訴，檢察官施清火到庭執行職務。
中　　華　　民　　國　　111 　年　　9 　　月　　14　　日
        　　刑事第六庭    審判長法　官  張  靜  琪
　　　　　　　　　　　　　　    法　官  許  冰  芬
 　　　　　　　　　　　 　　　  法　官  鍾  貴  堯     
　　　　　　　　　　　　　　　                      
以上正本證明與原本無異。     
如不服本判決應於收受送達後20日內向本院提出上訴書狀，其未
敘述上訴理由者，並得於提起上訴後20日內向本院補提理由書（
均須按他造當事人之人數附繕本）「切勿逕送上級法院」。因疫
情而遲誤不變期間，得向法院聲請回復原狀。

                                書記官  何  佳  錡
　　　　　　　　　　　　　　　　
中　　華　　民　　國　　111 　年　　9 　　月　　14　　日